臺灣桃園地方法院民事判決　九十三年度訴字第二三號
　　原　　　告　甲○○
　　特別代理人　乙○○
　　被　　　告　丙○○
右當事人間請求損害賠償事件，經本院刑事庭於民國九十二年八月八日以九十二年度
交附民字第九六號刑事附帶民事訴訟裁定移送前來，業據本院於民國九十三年四月二
十三日言詞辯論終結，判決如左：
    主      文
被告應給付原告新台幣捌拾貳萬陸仟元，及自民國九十二年七月二十六日起至清償日
止，按年息百分之五計算之利息。
原告其餘之訴駁回。
訴訟費用由被告負擔十分之七，餘由原告負擔。
本判決第一項於原告以新台幣貳拾柒萬陸仟元供擔保後，得假執行。
原告其餘假執行之聲請駁回。
    事      實
壹、原告方面：
一、聲明：被告應給付原告新台幣（下同）一百十八萬元，及自起訴狀繕本送達被告
    翌日起至清償日止，按年息百分之五計算之利息。並陳明願供擔保請准宣告假執
    行。
二、陳述：
  (一)被告於民國（下同）九十二年三月六日八時許，駕駛車牌號碼ＨＲ─四七七三號
    自用箱型車，沿桃園縣大園鄉○○○路，由中壢往工業區方向行駛，行至中山北
    路與大觀路交岔路口，左轉進入劃有分向限制線之大觀路時，適有原告因欲穿越
    大觀路，而走至距離上開交岔路口處約四公尺之大觀路上分向限制線附近，被告
    因未注意車前狀況，並隨時採取必要之安全措施，以其所駕駛自用箱型車之左側
    後視鏡處撞及原告，致原告倒地而受有左側頭部外傷性腦內出血，併發喪失行為
    能力之重傷害。被告因此經鈞院刑事庭以九十二年度交易字第二八六號、台灣高
    等法院以九十二年度交上易字第四七二號刑事判決被告因過失致人受重傷，處有
    期徒刑五月，得易科罰金確定在案。
  (二)依民法第一百八十四條第一項前段規定，故意過失不法侵害他人之權利者，負損
    害賠償責任。又不法侵害他人之身體或健康者，對於被害人因此喪失或減少勞動
    能力，或增加生活上之需要時，應負損害賠償責任；不法侵害他人之身體、健康
    、名譽、自由、信用、隱私、貞操，或不法侵害其他人格法益而情節重大者，被
    害人雖非財產上之損害，亦得請求賠償相當之金額。民法第一百九十三條第一項
    及第一百九十五條第一項分別定有明文。原告因被告未注意車前狀況而遭撞及，
    使原告受有上述傷害，原告自得依上開侵權行為規定請求損害賠償，各項損害分
    述如左：
  (1)看護費用：原告被撞受傷後，經送往林口長庚醫院治療，接受開腦手術，仍因創
    傷嚴重致無行為能力，需人照顧，以原告仍須人照料二年，每月二萬元計算，爰
    請求被告賠償看護費用四十八萬元。
  (2)精神慰撫金：原告所受傷害乃無可彌補之缺陷，爰請求被告賠償精神慰撫金七十
    萬元以資慰藉。
貳、被告方面：
一、聲明：駁回原告之訴。
二、陳述：對於原告主張車禍發生經過沒有意見，但以被告僅國中畢業，係水泥工，
    自過年後至今均無工作，原告請求金額過高，被告無力賠償等語置辯。
參、本院依職權向財政部台灣省北區國稅局桃園縣分局、財政部台灣省北區國稅局淡
    水稽徵所函查兩造於九十、九十一年間所得及財產歸戶資料；依職權調閱台灣桃
    園地方法院九十二年度交易字第二八六號（含台灣桃園地方法院檢察署九十二年
    度偵字第五二七六號偵查卷宗）、台灣高等法院九十二年度交上易字第四七二號
    過失傷害案卷。
    理      由
一、查原告主張被告於九十二年三月六日八時許，駕駛車牌號碼ＨＲ─四七七三號自
    用箱型車，沿桃園縣大園鄉○○○路，由中壢往工業區方向行駛，行至中山北路
    與大觀路交岔路口，左轉進入劃有分向限制線之大觀路時，適有原告因欲穿越大
    觀路，而走至距離上開交岔路口處約四公尺之大觀路上分向限制線附近，被告原
    應注意車前狀況，並隨時採取必要之安全措施，詎未注意而以其所駕駛自用箱型
    車之左側後視鏡處撞及原告，致原告倒地而受有左側頭部外傷性腦內出血，併發
    喪失其行為能力之重傷害等情，業據本院調閱本院九十二年度交易字第二八六號
    、台灣高等法院九十二年度交上易字第四七二號過失傷害案卷附診斷證明書、道
    路交通事故現場圖、道路交通事故調查報告表、車損及現場照片等查核明確，且
    為被告所不爭執，均堪信為真實。
二、按汽車行駛時，駕駛人應注意車前狀況，並隨時採取必要之安全措施。道路交通
    安全規則第九十四條第三項定有明文。本件被告為領有合格駕駛執照之駕駛人，
    理應知悉並注意上開交通安全規則，以防止危險發生，而依道路交通事故調查報
    告表所載，本件車禍發生當時為日間，雖有雨、路面濕潤，但路面並無缺陷且無
    障礙物、視距良好，並無不能注意之情事，原告竟疏於注意車前狀況，未見正欲
    穿越馬路，適行至大觀路分向限制線附近之原告，復未採取必要之安全措施，而
    以所駕駛自用箱型車之左側後視鏡撞及原告，致原告倒地而受有上開傷害，則原
    告所受傷害與被告之過失行為間，自有相當因果關係。又在禁止穿越、劃有分向
    限制線、設有劃分島或護欄之路段或三車道以上之單行道，行人不得穿越道路。
    道路交通安全規則第一百三十四條第二款亦有明文。本件原告於右揭時地穿越劃
    有分向限制線之大觀路，並走至雙黃線附近，致遭被告所駕駛自用箱型車撞及倒
    地，則其對所受上開重傷害之結果，自同有相當之過失責任。惟被告於本件車禍
    發生既有過失，尚不得據此解免被告過失責任之成立，被告且因系爭車禍經本院
    刑事庭以九十二年度交易字第二八六號、台灣高等法院以九十二年度交上易字第
    四七二號刑事判決被告因過失致人受重傷，處有期徒刑五月，得易科罰金確定，
    亦經本院調閱上開刑事卷宗核閱明確，被告過失傷害原告行為堪以認定，原告自
    得依侵權行為之規定請求被告賠償其所受損害。
三、按因故意或過失不法侵害他人權利者，負損害賠償責任；不法侵害他人之身體或
    健康者，對於被害人因此喪失或減少勞動能力或增加生活上之需要時，應負損害
    賠償責任。又不法侵害他人之身體、健康、名譽、自由、信用、隱私、貞操，或
    不法侵害其他人格法益而情節重大者，被害人雖非財產上損害，亦得請求賠償相
    當之金額。民法第一百八十四條第一項前段、第一百九十三條第一項、第一百九
    十五條第一項分別定有明文。茲就原告請求被告賠償之項目及金額，逐項審酌如
    下：
  (一)看護費用部分：查原告因腦部外傷，接受開腦手術，出院後已無行為能力，需人
    長期照料等情，有原告於刑事庭審理中提出之診斷證明書附上開刑卷可按，業據
    本院調閱刑卷核對屬實，且為被告所不爭執，堪信原告主張其平日生活需由他人
    二十四小時看護照顧一節為真。又原告為三十四年十月一日出生，於本件車禍發
    生時年五十七歲又六個月，依台閩地區女性簡易生命表統計結果，至少尚有餘命
    二十四年，原告僅請求二年之看護費用支出，尚稱合理。又一般看護照顧二十四
    小時，每日收費約在一千九百元至二千二百元之譜，原告主張以每月二萬元計算
    看護費用，亦合於一般情形而可採，則原告請求被告給付看護費用損失四十八萬
    元（20000Ⅹ12Ⅹ2＝480000），即有理由。
  (二)精神慰撫金部分：本件被告因過失行為侵害原告之身體及健康，致原告受有如上
    述傷害，多次出入醫院就診、求醫，其生理、精神上自受有損害，而民法第一百
    九十五條第一項所賠償金額是否相當，應斟酌雙方身份、資力與加害程度，及其
    他各種情形核定相當數額，最高法院五十一年台上字第二二三號判例意旨參照。
    查原告為國小肄業，原為家庭主婦，並無收入，亦無動產或不動產，被告則係國
    中畢業，為水泥工，工作收入不固定，亦無何動產、不動產等情，有本院依職權
    函查兩造於九十、九十一年間所得及財產歸戶資料在卷可參，並據兩造於本院審
    理中陳明在卷，本院審酌上情，並參考原告因本件車禍致腦部受有創傷，心智喪
    失，致成無行為能力，生活無法自理，需人長期照料，其身心之痛苦等一切情狀
    ，認原告請求慰撫金七十萬元尚稱公允。
四、繼按損害之發生或擴大，被害人與有過失者，法院得減輕賠償金額或免除之，民
    法第二百十七條第一項定有明文。本件原告就車禍之發生既與有過失，已如前述
    ，本院審酌兩造之過失程度，及其過失對車禍發生原因力之強弱，認以減輕被告
    賠償金額百分之三十為適當，因之原告請求被告賠償八十二萬六千元（480000+
    700000＝0000000，0000000Ⅹ70％＝826000）部分即有理由。從而，原告基於侵
    權行為之法律關係，請求被告賠償八十二萬六千元，及自起訴狀繕本送達被告翌
    日即九十二年七月二十六日起至清償日止，按年息百分之五計算之利息，為有理
    由，應予准許，逾此範圍之請求，為無理由，應予駁回。
五、原告陳明願供擔保，聲請宣告假執行，就其勝訴部分，核無不合，爰酌定相當擔
    保金額予以准許。至原告敗訴部分，其訴既經駁回，假執行之聲請亦失所附麗，
    應併予駁回。
六、據上論結，原告之訴為一部有理由、一部無理由，依民事訴訟法第七十九條、第
    三百九十條第二項，判決如主文。
中　　　華　　　民　　　國　　九十三　　年　　　四　　　月　　 三十 　　日
                                        臺灣桃園地方法院民事第二庭
~B法　　　官　管靜怡
右為正本係照原本作成
如對本判決上訴須於判決送達後廿日內向本院提出上訴狀
中　　　華　　　民　　　國　　九十三　　年　　　五　　　月　　 三　 　　日
~B書　記　官　許家慧
